臺灣新北地方法院刑事判決
111年度金訴字第342號
公  訴  人  臺灣新北地方檢察署檢察官
被      告  顏至男
上列被告因違反洗錢防制法等案件，經檢察官提起公訴（110年
度偵字第41838號），因被告於準備程序就被訴事實為有罪之陳
述，經本院告知簡式審判程序意旨，並聽取當事人之意見後，本
院合議庭裁定由受命法官獨任依簡式審判程序審理，本院判決如
下：
    主  文
顏至男犯如附表二所示之罪，各處如附表二「罪刑主文」欄所示
之刑。應執行有期徒刑壹年捌月。
未扣案之犯罪所得新臺幣肆仟元沒收，於全部或一部不能沒收或
不宜執行沒收時，追徵其價額。
    事  實
一、顏至男於民國110年5月23日起，加入石忠坤及真實姓名年籍
    不詳之「徐佳佳」、「冠宏」所屬之3人以上、以詐術為手
    段、具持續性或牟利性之有結構性詐欺集團組織(下稱本案
    詐欺集團；參與本案詐欺集團所涉之組織犯罪部分，業經臺
    灣臺北地方檢察署檢察官以110年度偵字第23050號偵查起訴
    ，於110年12月24日繫屬於臺灣臺北地方法院)，並於本案詐
    欺集團中同時擔任俗稱「收簿手」之角色，負責收取裝有金
    融機構帳戶資料(例如存摺、提款卡)的包裹，並依本案詐欺
    集團之指示將包裹轉交給石忠坤，顏至男則可依每件金融帳
    戶而獲得新臺幣(下同)1,000元之報酬。後本案詐欺集團將
    上開金融帳戶資料供作本案詐欺集團用以詐欺被害人的人頭
    帳戶，而與上開成員間共同意圖為自己不法之所有，基於三
    人以上共同詐欺取財及掩飾、隱匿詐欺犯罪所得去向、所在
    之洗錢之不確定故意犯意聯絡，由顏至男依「冠宏」之指示
    於附表一「收簿時間、地點」欄所示的時間、地點，收取本
    案詐欺集團提供之人頭帳戶(帳戶提供者及帳號詳見附表二
    「匯款帳戶」欄)，並於附表一「交簿時間、地點」欄所示
    的時間、地點，將其所收取之金融帳戶資料(包含提款卡及
    密碼)轉交給石忠坤。俟本案詐欺集團其他成員，以附表二
    「詐欺手法」欄所示之手段，對附表二「告訴人/被害人」
    欄所示之人施以詐術，渠等因而陷於錯誤，進而於附表二「
    匯款時間」欄所示的時間匯款如附表二「匯款金額」欄所示
    的金額至附表二「匯款帳戶」欄所示的帳戶，石忠坤則持「
    匯款帳戶」欄所示帳戶的金融卡，將帳戶內之贓款提領一空
    ，以此方式掩飾詐欺贓款之去向，製造金錢流向之斷點。
二、案經嚴秀珠、李姵誼、郭方金珠訴由新北市政府警察局三重
    分局報告臺灣新北地方檢察署檢察官偵查起訴。
    理  由
一、上開犯罪事實，業據被告顏至男於偵查中、本院審理時坦承
    不諱，核與證人即告訴人嚴秀珠、李姵誼、郭方金珠於警詢
    時之證述內容；證人即被害人黃芸蓁於警詢中之證述內容；
    證人即另案被告石忠坤於警詢、偵查中之證述內容大致相符
    ，並有另案被告石忠坤與「冠宏」之LINE對話紀錄及附表二
    「相關證據」欄所示的證據在卷可稽，足徵被告之自白與事
    實相符，應堪採信，本案事證明確，被告上開犯行，堪以認
    定。
二、論罪科刑:
㈠、核被告所為，係犯刑法第339條之4第1項第2款之三人以上共
    同詐欺取財罪、洗錢防制法第14條第1項之洗錢罪。
㈡、罪數關係(想像競合及數罪併罰)：
１、想像競合：
　　被告就本案附表二各編號所犯之三人以上共同詐欺取財罪、
    洗錢罪間，行為間有局部重合，爰依想像競合，從一重論三
    人以上共同詐欺取財罪。
２、數罪併罰：
　　被告與本案詐欺集團成員對告訴人4人犯三人以上共同詐欺
    取財罪，所侵害者為不同之個人財產法益，犯罪行為各自獨
    立，顯屬犯意各別，行為互殊，應予分論併罰。
㈢、共同正犯的說明：
　　被告於本案所犯之行為，與石忠坤、「徐佳佳」、「冠宏」
    及其餘詐欺集團成員彼此間，有犯意聯絡及行為分擔，構成
    共同正犯。
㈣、關於洗錢防制法第16條第2項的說明：
　　按犯洗錢防制法第14條之罪，在偵查或審判中自白者，減輕
    其刑，洗錢防制法第16條第2項定有明文。復按想像競合犯
    係一行為觸犯數罪名，行為人犯罪行為侵害數法益皆成立犯
    罪，僅因法律規定從一重處斷科刑，而成為科刑一罪而已，
    自應對行為人所犯各罪均予適度評價，始能對法益之侵害為
    正當之維護。因此法院於決定想像競合犯之處斷刑時，雖以
    其中最重罪名之法定刑作為裁量之準據，惟具體形成宣告刑
    時，亦應將輕罪之刑罰合併評價。基此，除非輕罪中最輕本
    刑有較重於重罪之最輕本刑，而應適用刑法第55條但書規定
    重罪科刑之封鎖作用，須以輕罪之最輕本刑形成處斷刑之情
    形以外，則輕罪之減輕其刑事由若未形成處斷刑之外部性界
    限，自得將之移入刑法第57條或第59條之科刑審酌事項內，
    列為是否酌量從輕量刑之考量因子。是法院倘依刑法第57條
    規定裁量宣告刑輕重時，一併具體審酌輕罪部分之量刑事由
    ，應認其評價即已完足，尚無過度評價或評價不足之偏失（
    最高法院109年度台上字第3936號判決意旨參照）。查被告
    於本院審理時就洗錢罪為自白，本應依洗錢防制法第16條第
    2項之規定減輕其刑，雖因想像競合犯之關係而從一重之三
    人以上共同詐欺取財罪處斷，上開輕罪之減輕其刑事由未形
    成處斷刑之外部性界限，仍應依刑法第57條之規定量刑時審
    酌。
㈤、量刑：
　  爰以行為人的責任為基礎，審酌被告為壯年，且有勞動能力
    ，理應以正當勞動或資本等方式來獲取財物，竟加入詐欺集
    團從事「收簿手」的工作，而詐欺集團之詐騙行為使被害人
    受有財產損害，並危害財產交易安全，實屬不該。又被告於
    偵查中；本院準備程序、審理時均坦認犯行（此部分亦一併
    考量洗錢防制法第16條第2項之減刑規定），應有悔悟之意
    ，且被告參與詐欺集團所擔任者係「收簿手」，雖係整體詐
    欺行為不可或缺之一環，但被告並非處於詐欺犯罪主導、核
    心地位，既不是出謀策劃者，也不是實際實施詐術者，參與
    程度較淺；本院又考量到被害人被詐欺的金額多寡、被告之
    獲益，另參被告於本院審理時自陳的智識程度、家庭生活狀
    況、素行、與告訴人郭方金珠達成調解等一切情狀，各量處
    如附表「罪刑主文」欄所示的刑度。
㈥、定應執行刑之說明：
　　本院考量被告於本案所犯之罪，雖然所侵害的法益均為財產
    法益，但因為被害人不同，法益侵害是個別的，彼此間獨立
    性較高，另斟酌各罪對於行為人的加重效應，被告所犯數罪
    所反應之被告人格特質及社會期待，綜合考量後，定其應執
    行之刑如主文所示。
㈦、本案不宣告緩刑之理由：
    被告雖未曾因故意犯罪受有期徒刑以上刑之宣告，然被告曾
    於105年間犯幫助詐欺之案件，經臺灣臺北地方法院於107年
    5月16日以107年度審簡字第1022號判決判處罪刑確定，相隔
    僅約3年，被告又犯本案，本院難形成被告會深切自省而無
    再犯之虞之心證，故本件難認有暫不執行為適當之情事，仍
    有執行刑罰以促自新之必要，是本案不宣告緩刑。
三、沒收：
　　被告於本院準備程序時坦承其收受1件金融帳戶可以獲得1,0
    00元之報酬，且供稱有確實收到報酬4,000元，此屬被告犯
    本案之犯罪所得，未扣案且未實際發還給告訴人，故應依刑
    法第38條之1第1項前段宣告沒收，並依同條第3項規定，諭
    知於全部或一部不能沒收或不宜執行沒收時，追徵其價額。
    至檢察官執行沒收時，倘告訴人已有因被告履行而全部或一
    部實際受償之情形，自應於計算後扣除之，附此敘明。
四、依刑事訴訟法第273條之1第1項、第299條第1項前段（依判
    決精簡原則，僅記載程序法條文），判決如主文。
本案經檢察官黃筵銘、洪郁萱提起公訴；檢察官江佩蓉到庭執行
職務。
中　　華　　民　　國　　111 　年　　5 　　月　　24　　日
                  刑事第十一庭  法　官  沈  易
以上正本證明與原本無異。
如不服本判決，應於判決送達後20日內敘明上訴理由，向本院提
出上訴狀 (應附繕本) ，上訴於臺灣高等法院。其未敘述上訴理
由者，應於上訴期間屆滿後20日內向本院補提理由書「切勿逕送
上級法院」。
                                書記官  陳湘文
中　　華　　民　　國　　111 　年　　5 　　月　　25　　日

附錄本案論罪科刑法條全文
洗錢防制法第2條
本法所稱洗錢，指下列行為：一、意圖掩飾或隱匿特定犯罪所得
來源，或使他人逃避刑事追訴，而移轉或變更特定犯罪所得。二
、掩飾或隱匿特定犯罪所得之本質、來源、去向、所在、所有權
、處分權或其他權益者。三、收受、持有或使用他人之特定犯罪
所得。
洗錢防制法第14條
有第二條各款所列洗錢行為者，處7年以下有期徒刑，併科新臺
幣5百萬元以下罰金。
前項之未遂犯罰之。
前二項情形，不得科以超過其特定犯罪所定最重本刑之刑。
中華民國刑法第339條之4
犯第339條詐欺罪而有下列情形之一者，處1年以上7年以下有期
徒刑，得併科1百萬元以下罰金：
一、冒用政府機關或公務員名義犯之。
二、三人以上共同犯之。
三、以廣播電視、電子通訊、網際網路或其他媒體等傳播工具，
    對公眾散布而犯之。前項之未遂犯罰之。
　　
　　
附表一:
編號 收簿時間、地點 交簿時間、地點 1 110年5月23日下午3時許至同日晚間9時間某時許於我國境內不詳地點。 110年5月24日上午9時許在捷運○○站全家便利商店○○○○店(址設新北市○○區○○路00巷00弄0號0樓；捷運○○站0號出口處) 2 110年5月30日至5月31日上午8時30分間某時許於我國境內不詳地點。 110年5月31日上午8時30分許在新北市○○區○○路0段000號附近 3 110年6月1日至6月2日上午8時30分許間某時許於我國境內不詳地點。 110年6月2日上午8時30分許在新北市○○區某處 備註 一、被告於準備程序坦承附表二「匯款帳戶」欄所載之帳戶係由其收取、轉交，但對於確切的收簿地點，被告於警詢已表達不復記憶。 二、證人石忠坤於偵查中表示，其在編號1「交簿時間、地點」所載之時、地，收受包裹共2個(偵卷第88-89頁)。  

附表二:
編號 告訴人/被害人 詐騙時間 詐欺手法 匯款時間 匯款帳戶 匯款金額(新臺幣） 相關證據 罪刑主文 1 黃芸蓁(未提告) 110年5月24日至25日間 本案詐欺集團其他成員假冒為黃芸蓁之友人，佯稱：欲借款3萬元云云，施此詐述手段，使黃芸蓁陷於錯誤，遂依指示匯款至右欄帳戶。 110年5月25日上午10時21分許 玉山商業銀行帳號0000000000000號帳戶(由蕭婷溱申辦) 3萬元 一、黃芸蓁提出其與該詐欺集團成員之通訊軟體LINE對話紀錄、手機通話紀錄、網路銀行匯款明細擷圖。 二、左欄帳戶之交易明細。 顏至男犯三人以上共同詐欺取財罪，處有期徒刑壹年貳月。 2 嚴秀珠(提告) 110年5月24日17時許 本案詐欺集團其他成員假冒為嚴秀珠之姪子，佯稱：欲借款20萬元云云，施此詐述手段，使嚴秀珠陷於錯誤，遂依指示匯款至右列帳戶。 110年5月25日上午11時18分許 中華郵政股份有限公司帳號00000000000000號帳戶(由蘇冠宇申辦) 10萬元 一、嚴秀珠提出之郵局匯款憑條。 二、左欄帳戶之交易明細。 顏至男犯三人以上共同詐欺取財罪，處有期徒刑壹年參月。 3 李姵誼(提告) 110年5月29日14時許 本案詐欺集團其他成員假冒為李姵誼之子，佯稱：欲借款8萬元云云，施此詐述手段，使李姵誼陷於錯誤，遂依指示匯款至右列帳戶。 110年5月31日上午10時33分許 臺灣銀行帳號000000000000號帳戶(由曾浩晨申辦) 8萬元 一、李姵誼提出其與該詐欺集團成員之通訊軟體LINE對話紀錄、手機通話紀錄、上海商業儲蓄銀行匯出匯款申請書、存摺封面影本。 二、左欄帳戶之交易明細。 顏至男犯三人以上共同詐欺取財罪，處有期徒刑壹年參月。 4 郭方金珠 (提告) 110年6月2日10時許 該詐欺集團其他成員假冒為郭方金珠之孫子，佯稱：欲借款16萬元云云，施此詐述手段，使郭方金珠陷於錯誤，遂依指示匯款至右列帳戶。 110年6月2日上午10時42分許 中華郵政股份有限公司帳號00000000000000號帳戶(由吳彩蓮申辦) 16萬元 一、郭方金珠提出之上海商業儲蓄銀行匯出匯款申請書。 二、左欄帳戶之交易明細。 三、本院111年度司刑移調字第404號調解筆錄。 顏至男犯三人以上共同詐欺取財罪，處有期徒刑壹年肆月。